【裁判字號】    90,上訴,1855
【裁判日期】    900921
【裁判案由】    違反廢棄物清理法
【裁判全文】
臺灣高等法院刑事判決                  九十年度上訴字第一八五五號
    上  訴  人
    即  被  告  甲○○○有限公司
    兼右代表人  乙○○
    上  訴  人
    即  被  告  丁○○
                丙○○
    共      同
    選任辯護人  洪三財
右上訴人，因違反廢棄物清理法案件，不服臺灣板橋地方法院八十九年度訴字第一八
四二號，中華民國九十年三月三十日第一審判決（起訴案號：臺灣板橋地方法院檢察
署八十九年度偵字第一四九三九、一七六七四號）提起上訴，本院判決如左：
    主    文
上訴駁回。
    事實及理由
一、本案經本院審理結果，第一審認被告乙○○、丁○○、丙○○犯廢棄物清理法第
    二十二條第二項第四款之罪，各判處有期徒刑壹年貳月，並均諭知緩刑年；被
    告甲○○○有限公司應依同法第二十二條第四項規定，科以同條第二項之罰金刑
    ，而諭知易科罰金壹拾萬元，認事用法及量刑均無不當，應予維持，並引用第一
    審判決書記載之事實、證據及理由。
二、被告丁○○上訴意旨略以：所堆放之物品並非廢棄物，是廢磚塊，並沒有堆放一
    般垃圾，也沒有燒那些東西；被告丙○○上訴意旨略以：只是負責建築材料的進
    出貨，查獲當時剛好在現場，環保警察以為被告有參與，我是被枉的；被告乙○○上訴意旨略以：對於本案並不知情，是後來才知道，都是丁○○在處理，公
    司不應該處罰，原判決說有燃燒垃圾並不實在，被告與丁○○並無犯意聯絡各云
    云。惟查被告乙○○、丁○○、丙○○分別於警訊中坦承收費處理廢棄物不諱，
    且警方於查獲現場拍照存證，依照片所示，現場所堆置者，除廢建材外，其間尚
    夾雜有塑膠、金屬、廢紙等物，此有照片十紙及行政院環保署事業水污染稽查紀
    錄一份在偵查卷可參。又檢察官於八十九年九月八日至現場勘驗時，被告丁○○
    陳稱現場所堆置者大多為廢磚塊及廢水泥塊，至於送貨單據記載垃圾，是指混合
    鋼筋及塑膠管，因為需要再挑選處理，如果是純廢磚塊，因不需要再挑選，所以
    收費較便宜等語；環保警察潘秉宏則表示，警方查獲時，現場有廢磚塊、廢水泥
    塊、塑膠袋、塑膠管、紙板、紙模、廢鐵等物，今日再勘驗時，現場仍有少量垃
    圾摻雜等語；環保局稽查人員郭淑萍則表示，今日現場仍夾雜少量垃圾，包括塑
    膠袋、塑膠繩、木板等物，屬於一般廢棄物等語，此有勘驗筆錄一份在偵查卷可
    稽。被告三人確實有處理前開廢棄物，並有犯意聯絡甚明。被告前開辯解，自無
    可採。
三、辯護人為被告辯稱：本案所堆置均係營建剩餘土石方，符合內政部頒布之「營建
    廢棄土處理方案」之規定，不應以廢棄物清理法處罰云云，並提出內政部頒布之
    「營建廢棄土處理方案」一份、內政部營建署函覆一件、行政院環境保護署函覆
    一件。惟辯護人提出之上開函文及方案，均明白揭示「營建廢棄土，包括建築工
    程、公共工程及建築物拆除工程施工所產生之剩餘土石方、磚瓦、混凝土塊，為
    有用資源，非屬廢棄物範圍，至於因施工所附帶產生之金屬屑、玻璃碎片、塑膠
    類、木屑、竹片、紙屑、瀝青等廢棄物，則屬於一般事業廢棄物」之原則。依上
    開調查，被告在堆置現場設有焚化爐，曾從事廢棄物分類及燃燒，顯非單純收取
    營建廢棄土石方，更且查獲之送貨單已明白記載被告所收取的廢棄物，包括廢磚
    及垃圾二種，顯非單純收取營建廢棄土，再者現場所拍攝照片亦顯示廢棄土石方
    中夾雜有塑膠袋、塑膠繩、木板等物，有如前述。是以被告所堆置廢棄物，顯非
    單純營建廢棄土石方甚明。
四、被告辯護人另為被告辯稱被告等非屬於廢棄物清理法第二十條、第二十二條第二
    項第四款所定之公民營廢棄物清除處理機構云云，惟按廢棄物清理法第二十條其
    中所稱之公、民營廢棄物清除、處理機構，係指擬經營廢棄物清除、處理業務者
    ，其規範對象係對任何有意願經營廢棄物清除、處理業務之機構及人民，至於同
    法第二十二條第二項第四款所處罰之行為，包括「未依第二十條規定領有廢棄物
    清除、處理許可或核備文件，從事廢棄物貯存、清除或處理」，以及「未依廢棄
    物清除、處理許可證或核備文件內容貯存、清除、處理廢棄物」兩種情形，亦即
    「無證照處理」與「不依證照處理」兩種類型，故其中第二十二條第二項第四款
    前段所稱「未依第二十條規定領有廢棄物清除、處理許可或核備文件，從事廢棄
    物貯存、清除或處理」，本院認只須行為人未取得廢棄物清除、處理許可或核備
    文件，從事廢棄物貯存、清除或處理之行為，即符合上開構成要件，並不以公、
    民營廢棄物清除、處理機構為限，始符合廢棄物清理法為有效清除、處理廢棄物
    ，改善環境衛生，維護國民健康之立法目的，行政院環境保護署八十八年九月二
    十九日（八八）環署廢字第００五三四九五號函亦採同旨（影本附原審審理卷可
    資參酌），故辯護意旨所稱廢棄物清理法第二十二條第二項第四款規定之適用，
    須以公、民營廢棄物清除處理機構為限云云，所持見解，尚非可採。
五、原審固而為被告等有罪之判決，核無不合。被告等上訴，猶執陳詞，否認犯罪，
    指摘原判決不當，核無理由，應該駁回。
六、據上論斷，應依刑事訴訟法第三百七十三條、第三百六十八條，判決如主文。
本案經檢察官彭坤業到庭執行職務。
中    華    民    國      九十    年      九        月      二十一      日
                            臺灣高等法院刑事第四庭
                                審判長法  官  蔡  永  昌
                                      法  官  徐  昌  錦
                    法  官  陳  榮  和
右正本證明與原本無異。
如不服本判決應於收受送達後十日內向本院提出上訴書狀，其未敘述上訴之理由者並
得於提起上訴後十日內向本院補提理由書（均須按他造當事人之人數附繕本）。
                                      書記官  劉  麗  芬
中    華    民    國      九十    年      九        月      二十四      日
附錄本案論罪科刑法條：
廢棄物清理法第二十二條第二、三、四項
違反第八條、第十三條第一項、第四項至第七項、第十五條、第十八條、第二十條及
第二十一條之規定，因而致人於死者，處無期徒刑或七年以上有期徒刑，得併科五百
萬元以下罰金；致重傷者，處三年以上十年以下有期徒刑，得併科三百萬元以下罰金
；致危害人體健康導致疾病者，處五年以下有期徒刑，得併科二百萬元以下罰金。
有左列情形之一者，處一年以上五年以下有期徒刑，得併科一百萬元以下罰金：
一、任意棄置有害事業廢棄物者。
二、事業機構未依本法規定之方式貯存、清除、處理或再利用廢棄物，致污染環境者
。
三、未經主管機關許可，提供土地回填、堆置廢棄物者。
四、未依第二十條規定領有廢棄物清除、處理許可證或核備文件，從事廢棄物貯存、
  清除、處理，或未依廢棄物清除、處理許可證或核備文件內容貯存、清除、處理
    廢棄物者。
五、執行機關委託未取得許可證之公、民營廢棄物清除、處理機構，清除、處理一般
    廢棄物者；或明知受託人非法清除、處理而仍委託者。
六、公、民營廢棄物處理機構或執行機關未處理廢棄物，開具虛偽證明者。
無許可證經營廢棄物清除、處理為常業者，處三年以上十年以下有期徒刑，得併科三
百萬元以下罰金。
法人之負責人、法人或自然人之代理人、受僱人或其他從業人員因執行業務犯第一項
、第二項之罪者，除處罰其行為人外，對該法人或自然人科以罰金。
依本法規定有申報義務，明知為不實之事項而申報不實或於業務上作成之文書為虛偽
記載者，處三年以下有期徒刑、拘役或科或併科五十萬元以下罰金。
科罰金時，應審酌犯罪所得之利益。如所得之利益超過罰金最多額時，得於所得利益
二倍之範圍內酌量加重。
對於違反本法之行為，民眾敘明事實或檢具證據資料，向所在地執行機關或主管機關
檢舉。
主管機關或執行機關對於前項檢舉，經查證屬實並處以罰鍰者，其罰鍰金額達一定數
額時，得以罰鍰金額收入之一定比例，提充檢舉獎金。檢舉及獎勵辦法由中央主管機
關定之。
主管機關或執行機關為前項查證時，對檢舉人之身分應予保密。
事業機構清理廢棄物所生之費用應予財稅減免。凡遵守本法有關規定，績效優良者，
應予獎勵，其辦法由中央主管機關定之。


司法院資訊處製作；財團法人民間司法改革基金會備份。
